臺灣桃園地方法院民事裁定　　　　　　　96年度財管字第16號
聲　請　人　內政部營建署
法定代理人　甲○○
代　理　人　乙○○
上列聲請人聲請指定被繼承人丙○○之遺產管理人事件，本院裁
定如下：
    主      文
指定財政部國有財產局台灣北區辦事處桃園分處為被繼承人丙○
○之遺產管理人。
程序費用由被繼承人丙○○之遺產負擔。
    理      由
一、按先順序繼承人均拋棄其繼承權時，由次順序之繼承人繼承
    ，其次順序繼承人有無不明或第四順序之繼承人均拋棄其繼
    承權者，準用關於無人承認繼承之規定，此民法第1176條第
    6 項所定。又繼承開始時，繼承人有無不明，而無親屬會議
    ，或親屬會議未於民法第1177條所定一個月內選定遺產管理
    人時，利害關係人得聲請法院選任遺產管理人，同法第1178
    條第2項前段亦有明文。
二、聲請意旨略以：被繼承人丙○○（男，民國53年02月28日出
    生，生前最後住所為桃園縣平鎮市○○街116號8樓），於94
    年7月1日死亡，其於生前，曾設定抵押權新台幣234萬元予
    聲請人，作為其向聲請人借款之擔保，目前尚餘抵押債權新
    台幣233萬7,876元已全部到期未蒙清償，惟被繼承人丙○○
    死亡後，其所有繼承人均已向法院聲明拋棄繼承，為期合法
    順利處分被繼承人丙○○名下之不動產，以清償債務，爰依
    法聲請指定遺產管理人等語。
三、經查，本件聲請人前開主張，業經提出戶籍謄本、國民住宅
    貸款借據及契約書影本、抵押之土地暨建物謄本、執行名義
    等為證，並據本院調取94年度繼字第679 號拋棄繼承案卷查
    核屬實。而被繼承人死亡迄今已約年餘，顯逾民法第1177條
    所定一個月期間，期間無親屬會議選任之遺產管理人向聲請
    人為處理債務之表示，可認聲請人主張無親屬會議之事實為
    真。準此，堪認被繼承人丙○○所遺財產，現確係處於無人
    繼承之狀態，是以本件確有為被繼承人丙○○所遺財產指定
    遺產管理人之必要。
四、按國有財產局乃公務機關，依國有財產法之規定綜理國有財
    產事務，被繼承人丙○○遺有桃園縣楊梅鎮○○○段149-44
    地號土地及3137建號建物，其上設有權利人中華民國、權利
    價值234萬元之第1順位抵押權，又前揭抵押物申貸時核定之
    價額為400萬元，日後拍賣所得將優先清償抵押權人中華民
    國，而歸入國庫，故由國有財產局擔任被繼承人丙○○之遺
    產管理人無不適當之處，爰依聲請人之聲請指定財政部國有
    財產局台灣北區辦事處桃園分處為被繼承人丙○○之遺產管
    理人，裁定如主文所示。
五、依非訟事件法第157條之規定，裁定如主文。
中　　華　　民　　國　　96　　年　　5 　　月　　 7　　日
                            家事法庭  法　    官　劉雪惠
上列正本證明與原本無異
如對本裁定抗告須於裁定送達後10日內向本院提出抗告狀，並繳
納抗告裁判費新台幣1,000 元。
中　　華　　民　　國　　96　　年　　5 　　月　　 7　　日
                                      書  記  官　張儷瓊
